臺灣高雄地方法院鳳山簡易庭裁定　　　 110年度鳳秩字第53號
移送機關　　高雄市政府警察局林園分局
被移送人　　徐義翔　


上列被移送人因違反社會秩序維護法案件，經移送機關以民國11
0 年7 月19日高市警林偵社字第11071935600 號移送書移送審理
，本院裁定如下：
    主  文
徐義翔不罰。
    理  由
一、移送意旨略以：被移送人於民國110 年6 月某日18時47分，
    於屏東大學宿舍使用手機於LINE群組「屏大小騷兔集散地（
    13）」（下稱系爭群組）發送訊息，指稱：「110 年5 月19
    日起。由於疫情的關係，行政院決議，每人補助疫情援助金
    ，新臺幣（下同）8,000 元…」等不實言論，因認被移送人
    涉嫌違反社會秩序維護法第63條第1 項第5 款規定等語。
二、按犯罪事實應依證據認定之，無證據不得認定犯罪事實；不
    能證明被告犯罪或其行為不罰者，應諭知無罪之判決，刑事
    訴訟法第154 條第2 項、第301 條第1 項分別定有明文，並
    為社會秩序維護法第92條所準用。又依社會秩序維護法第45
    條第2 項之規定，警察機關移請裁定之案件，該管簡易庭認
    為不應處罰為適當者，得逕為不罰之裁定。次按散佈謠言，
    足以影響公共之安寧者，處3 日以下拘留或3 萬元以下罰鍰
    ，社會秩序維護法第63條第1 項第5 款固有明文規定。所謂
    謠言，乃指無事實根據憑空捏造、無的放矢之行為，散佈之
    方式，不問出於口頭或文字，亦不以發生實害為必要。而所
    謂「公共秩序」、「社會安寧」，皆屬不確定法律概念，其
    定義難以一概而論，惟皆以保障公眾之安全與自由為主要核
    心，自應由法院就具體案情，基於憲法保障人民言論自由之
    本旨，兼顧公眾安全之維護，就該言論之整體內容及目的而
    為觀察，認定事實、適用法律為斷。是以，社會秩序維護法
    第63條第1 項第5 款之要件，須行為人主觀上有將明知為不
    實之事項散發傳佈於公眾之目的，客觀上先以語言或文字等
    意思表示將該不實事項捏造以謠言呈現，再以語言或文字等
    傳播方式將該謠言散發傳佈於公眾，且該散佈謠言之內容足
    以使見聞者心生畏懼與恐慌，而有影響公共安寧之情形，始
    足當之。
三、移送意旨認被移送人涉嫌違反社會秩序維護法第63條第1 項
    第5 款規定，無非係以被移送人調查筆錄、LINE截圖、嚴重
    特殊傳染性肺炎中央流行疫情指揮中心110年6月17日肺中指
    字第1104400116號函暨衛生福利部疾病管制署署長信箱等資
    料為據（本院卷第5 至9 頁、第17至20頁）。惟查，被移送
    人於警詢時坦承有於上開時、地，以手機在系爭群組發送「
    110 年5 月19日起。由於疫情的關係，行政院決議，每人補
    助疫情援助金，8000元，申請詳情如下：https ://externa
    l-preview .redd .it/vxPXEGgL4v8mCGw06IFGsmJNtqWQg-z6
    0xQQ79dHKPY .jpg?auto=webp&s=db0000000e9b352a4888e54
    7f52a244e2ea2cb9f 」之訊息（下稱系爭訊息），並有此LI
    NE截圖附卷可稽（本院卷第9 、20頁），此部分事實，雖堪
    認定。惟被移送人於警詢辯稱：我之前在網路上看到有人開
    玩笑，所以就將這則訊息轉傳，我就是為了讓別人點進去看
    連結內那張照片而已，我放在系爭群組內，大家都知道是假
    的等語（本院卷第7 頁）。經查：
（一）系爭訊息之內容為不實訊息一情，有嚴重特殊傳染性肺炎
      中央流行疫情指揮中心110 年6 月17日肺中指字第110440
      0116號函在卷可憑（本院卷第17頁），又被移送人於警詢
      時坦承：我張貼、發送系爭訊息之前並未向主管機關查證
      內容真偽等語（本院卷第7 頁），足認被移送人主觀上明
      知系爭訊息為不實內容，仍於系爭群組內傳送系爭訊息而
      散佈於特定之多數人，亦堪認定。
（二）被移送人於傳送系爭訊息時，尚值嚴重特殊傳染性肺炎（
      COVID-19）疫情期間，其對於所接收關於疫情之上揭訊息
      ，主觀上已明知為不實內容，仍轉發而散佈於眾，其所為
      有欠思慮，實屬可議。然觀諸被移送人所張貼之系爭訊息
      ，如一般民眾欲了解「疫情援助金」內容，尚需點開所附
      之連結，而該連結經開啟後，網頁內容為一隻猩猩手比中
      指之圖片，有本院勘驗筆錄、上開LINE連結圖片存卷足憑
      （本院卷第25至27頁），堪認上開LINE連結圖片與「疫情
      援助金」無關，一般民眾開啟該連結，即可發覺為惡作劇
      連結。參以，被移送人於上開時間傳送系爭訊息後，系爭
      群組內其他成員隨即於同日18時48分至49分分別傳送：「
      太假了吧」、「金額太大懶的點」、「你是少數覺得政府
      出得起這筆錢的」等語（本院卷第20頁），足認系爭群組
      其他成員均得辨別系爭訊息內容並非真實，益徵系爭訊息
      尚不足以引起閱覽者心生畏懼或恐慌，雖認足以影響公共
      之安寧。此外，卷內復無證據足以證明被移送人有移送機
      關所指之非行，揆諸前開規定及說明，本件與社會秩序維
      護法第63條第1 項第5 款規定之構成要件尚屬有間，自應
      為不罰之諭知。
四、依社會秩序維護法第45條第2項，裁定如主文。
中    華    民    國   110    年    10    月    19    日
                  鳳山簡易庭  法  官    藍雅筠
以上正本係照原本作成。
如不服本裁定，得於裁定書送達之翌日起5 日內，以書狀敘述理
由，向本庭提起抗告。
中    華    民    國   110    年    10    月    19    日
                              書記官    蔡毓琦